【裁判字號】    85,台上,4786
【裁判日期】    851004
【裁判案由】    公共危險
【裁判全文】
最高法院刑事判決                              八十五年度台上字第四七八六號
    上  訴  人  甲○○
    選任辯護人  王存淦律師
    上  訴  人  乙○○
右上訴人等因公共危險案件，不服台灣高等法院中華民國八十四年十一月二十八日第
二審判決（八十四年度上訴字第四九一四號，起訴案號：前台灣台北地方法院士林分
院檢察署八十三年度偵字第九六三三號），提起上訴，本院判決如左：
    主  文
原判決關於甲○○、乙○○部分撤銷，發回台灣高等法院。
    理  由
本件原判決認定上訴人乙○○因與被害人李世誠有借款、會款之債務糾紛，李世誠避
不出面解決，民國八十三年九月下旬，乙○○經人介紹認識陳明宗（經原審判決確定
）後，即委託代為向李世誠索討債務，並允諾依索償債務金額之二分之一，作為報酬
。經陳明宗查知李世誠居住於臺北市○○○道○段四十一巷四十弄二號一樓後，乙○
○、陳明宗及陳明宗找來之周志強、汪順功（均經原審判決確定）等四人乃基於共同
犯意之聯絡，於八十三年十月十四日晚間十一時許，由汪順功駕駛陳明宗所有車號Ｖ
Ｈ－八二二六號自小客車，載乙○○、陳明宗、周志強至李世誠居處，先由乙○○與
李世誠核對帳款後，因李世誠未能清償債務，由陳明宗、周志強、汪順功三人脅迫李
世誠與渠等一同下山處理債務，並尋找李世誠之友人夏德維、林順榮、陳榮德及向夏
德維索取積欠李世誠之債務，汪順功並出言恐嚇李世誠稱：若不與他們合作，會死得
很難看等語，李世誠心生畏懼，不得已乃任由渠等四人以前開之自小客車載走，以此
方式剝奪李世誠之行動自由。於下山途中，乙○○、陳明宗、周志強、汪順功等人欲
至臺北市○○○路「金長巷舞廳」尋找林順榮，惟恐該舞廳人多混雜，為意圖順利挾
持李世誠逼迫償債避免發生意外及求自保，乃基於共同犯意之聯絡，先駕車至同市○
○街十二號十樓之三周志強住處，由周志強取其於八十一年三月初，無故受寄收藏而
持有，具有可供軍用具殺傷力之德製八ＭＭ半自動金屬模型手槍一把（內有具可供軍
用殺傷力之子彈三顆，連同彈匣一個，置放於手提包內）後，汪順功再駕該車載乙○
○、陳明宗、周志強、李世誠至「金長巷舞廳」，但未能尋獲林順榮。乙○○、陳明
宗、周志強、汪順功又駕駛該汽車載李世誠轉往同市○○○路、長春路口之「窗前西
餐廳」，翌日即十五日凌晨，並由陳明宗聯絡知情之上訴人甲○○前往該西餐廳一同
脅持李世誠，甲○○乃基於共同之犯意聯絡，依言抵達西餐廳與傅女等人會合，加入
對剝奪李世誠行動自由之列。在窗前西餐廳時，乙○○即與李世誠核對帳目數額，其
間，汪順功並毆打李世誠頭部（未成傷，未據告訴），且周志強亦故意於渠等六人之
面前取拿亮出該把手槍，此時甲○○亦知悉有該把手槍，並有共同犯意聯絡，未經許
可，無故持有該把手槍，陳明宗、汪順功即逼令李世誠打電話給在高雄之李母李吳錦
斷，李世誠先則不從，汪順功乃毆打李世誠頭部，李世誠不得已乃以陳明宗所有之0
00000000號行動電話或該餐廳之電話與其母聯絡，並由陳明宗、汪順功先後
向李吳錦斷稱李世誠已為渠等控制，須先以現金新台幣（下同）一百五十萬元及支票
十二張面額合計一百萬元，清償李世誠積欠乙○○之債務，否則將要殺死李世誠，並
欲帶同李世誠南下至高雄取款，李吳錦斷告知已深夜無法籌款，李吳錦斷慮及其子安
危，無奈而與乙○○等約定於十月十五日晚上九時許在臺北市士林區○○○路十之一
號肯德基速食店交付金錢。乙○○、陳明宗、周志強、汪順功、甲○○隨即將李世誠
帶至該西餐廳對面之弘宮飯店看管及住宿，由陳明宗、周志強、汪順功、甲○○帶同
李世誠住宿於七二二號房，乙○○則單獨居住於七二五號房內，陳明宗並逼迫李世誠
以電話數次與李吳錦斷聯絡，由陳明宗、汪順功與李吳錦斷約定交款之細節後，其間
汪順功曾毆打李世誠頭部及胸部（未成傷，未據告訴）並自周志強皮包內取出該把手
槍，威嚇若不與之合作，手槍便要用在李世誠身上云云，使李世誠心生畏懼。周志強
則於同年月十五日凌晨二時許，先行返回其前開錦州街住處，將該把手槍置放回原處
後，再返回住宿之弘宮飯店房內。同日上午八時許，陳明宗令周志強、汪順功、甲○
○三人先以前開自小客車帶同李世誠至臺北市○○街找李世誠之友人夏德維，到達後
，汪順功再以原車返回弘宮飯店載乙○○及陳明宗二人，渠等六人至夏德維住處後，
由乙○○、李世誠與夏德維協談夏德維積欠李世誠債務問題，乙○○乃要求夏德維簽
發四十二萬元之商業本票一張（夏德維欠李世誠），交予傅女，以為抵償，夏德維乃
依言為之。渠等六人離去夏德維住處後，於用畢早餐後，再返回弘宮飯店休息。李世
誠為覓機報警及逃脫，乃提議至臺北市政府警察局內湖分局尋找陳榮德之友人林澤守
查問陳榮德之去向，乙○○、陳明宗、周志強、汪順功、甲○○乃於該日下午五時許
以前開自小客車載李世誠至內湖分局，到達內湖分局前，由乙○○、陳明宗與李世誠
一同至該分局地下室尋找林澤守，周志強、汪順功、甲○○則在分局外等候，適林澤
守該日休假，未能尋獲，李世誠見分局內僅有員警二人，且畏懼陳明宗等人尚非法持
有該把手槍，而不敢即時報警，渠等五人乃再載李世誠離去，至吉林路乙○○不知情
之友人劉崇慧、張立人、趙金鳳合夥開設之泡沫紅茶店等候，至同日晚上十時許陳明
宗、周志強、汪順功、甲○○等人駕車載李世誠至臺北市士林區○○○路肯德基速食
店，與先到之乙○○會合，在肯德基速食店二樓，由乙○○、陳明宗與李世誠及李吳
錦斷再次核對、清算債務，並由陳明宗自李吳錦斷手中收受現款一百萬元及支票十二
紙，每紙面額十二萬五千元，總計二百五十萬元，轉交乙○○收受，陳明宗並同時接
續向李世誠、李吳錦斷威脅應於五日內再籌一百九十萬元，否則將再度擄走李世誠云
云。乙○○、陳明宗、汪順功於該晚十一時許離開速食店，欲駕車離去時為埋伏守候
之警察人員捕獲，並查扣德製八ＭＭ半自動金屬模型手槍一把、子彈顆、彈匣壹個
等情。因而撤銷第一審關於甲○○、乙○○部分之判決，改判論處上訴人等共同意圖
供自己犯罪之用，而持有軍用槍罪刑，固非無見。
惟查(一)原判決認定乙○○等人以非法方法剝奪李世誠之行動自由，挾持至窗前西餐廳
，乙○○即與李世誠核對帳目數額，其間，汪順功並毆打李世誠頭部，且「周志強」
亦故意於渠等六人之面前取拿亮出該把手槍，此時甲○○亦知悉有該把手槍，並有共
同犯意聯絡，未經許可，無故持有該把手槍等情。但於理由內則引用乙○○於警訊中
供承：在窗前西餐廳與李世誠對帳時，「汪順功」在我們面前將該手槍亮出後，放入
皮包內等語，為其所憑之證據。是原判決認定之事實與所引用之證據不符，自有理由
矛盾之違法。(二)按槍彈藥刀械管制條例所稱之槍：指火、機關槍、衝鋒槍、卡
柄槍、自動步槍、普通步槍、馬槍、手槍、鋼筆槍、瓦斯槍、麻醉槍、獵槍、空氣槍
、魚槍及其他可發射金屬或子彈具有殺傷力之各式槍，該條例並依各式槍之殺傷
力及其危害程度，明定輕重不同刑度之處罰，此觀之同條例第四條第一款、第七條至
第十條之規定自明。而該條例所稱之手槍與可發射金屬或子彈具有殺傷力之槍枝之區
分，考其立法意旨，應係以其殺傷力之強弱為區別標準，而非以是否屬於制式手槍為
斷，若與制式手槍外觀類似而殺傷力相若之槍枝，亦應認為係該條例所稱之手槍。否
則，非原廠所製造之手槍，若其殺傷力與制式手槍相若或更強時，亦不認屬於手槍之
範圍，則該條例第七條第二項所定製造手槍罪之處罰規定，將形同具文，當非立法之
本意。本件扣案之西德製八ＭＭ半自動金屬模型手槍，經內政部警政署刑事警察局鑑
定結果，認係德製ＲＥＣＫ８ＭＭ半自動金屬模型手槍，主要材質為金屬，槍管貫通
，機械性能良好，具殺傷力。該局進一步指出，曾對西德製八ＭＭ金屬模型槍作深入
之研究測試，且自八十二年九月起於鑑驗該型槍枝時，均檢附實驗測試紀錄表供司法
單位參考，若將該槍枝之槍管阻鐵取下改造後，殺傷力極大，嚴重影響社會治安，乃
對該槍枝做長期實驗測試，進一步確認該等槍枝之殺傷力，於八十二年九月完成研究
分析報告，證實該等槍枝之殺傷力與制式手槍相若。再依該分析報告所載，西德製八
ＭＭ半自動金屬模型手槍，若其所使用子彈，為空包彈加裝銅彈頭，測試結果，其單
位面積動能分別為二四四、二一○、三二○、一二八焦耳＼平方公分；如金屬彈殼加
裝黑色火藥及銅彈頭，其單位面積動能分別為二五六、三二八、二九二焦耳＼平方公
分；如金屬彈殼加裝制式火藥及銅彈頭，其單位面積動能分別為四二二、三四八焦耳
＼平方公分。與○‧二二吋半自動制式手槍之四九三焦耳＼平方公分，警用之○‧三
八吋轉輪制式手槍之五一四焦耳＼平方公分，及○‧四五吋半自動制式手槍之二七二
焦耳＼平方公分並不分軒輊，有西德製八ＭＭ金屬模型手槍研究分析報告與八ＭＭ金
屬模型槍動能測試紀錄表可按（見第一審卷第五二三、五二四頁，八十三年度偵字第
九六三三號卷第九十九頁）。本件扣案之西德製八ＭＭ半自動金屬模型手槍，是否屬
於該研究分析報告所列之手槍？此與應適用何法條，至有關係，原判決未詳予調查，
遽以該手槍非制式手槍，認上訴人等共同意圖供自己犯罪之用，而未經許可無故持有
該手槍，不成立槍彈藥刀械管制條例第七條第四項之罪，而依刑法第一百八十七條
之規定論處，自有應於審判期日調查之證據而未調查之違法。以上或係上訴意旨所指
摘，或為本院得依職權調查之事項，應認有發回更審之原因。
據上論結，應依刑事訴訟法第三百九十七條、第四百零一條，判決如主文。
中      華      民      國    八十五    年      十      月      四      日
                              最高法院刑事第七庭
                                  審判長法官  張  信  雄
                                        法官  張  吉  賓
                                        法官  池  啟  明
                                        法官  陳  宗  鎮
                                        法官  石  木  欽
      右正本證明與原本無異
                                              書  記  官
中      華      民      國    八十五    年      十      月     十四     日


司法院資訊處製作；財團法人民間司法改革基金會備份。
